最高法院刑事判決　　　　　　　　　　　　　　　　八十八年度台上字第八二三號
　　上訴人　甲○○　男
右上訴人因走私案件，不服臺灣高等法院中華民國八十七年九月三十日第二審判決（
八十七年度上訴字第三九八○號，起訴案號：臺灣新竹地方法院檢察署八十七年度偵
字第三二九一號），提起上訴，本院判決如左：
    主  文
原判決撤銷，發回臺灣高等法院。
    理  由
本件原判決認定上訴人甲○○基於概括之犯意，先與其父徐玉送及吳嘉群三人共同基
於犯意聯絡，計劃私運大陸地區所生產及自大陸私運出之物品進入臺灣地區銷售牟利
。乃由甲○○任船長，與徐玉送、吳嘉群等三人於民國八十七年五月二十六日上午九
時三十分許，共同駕駛編號「ＣＴＲ－ＳＣ０三七九號」之「新竹壹號」膠筏，自新
竹市南寮漁港報關出海，先在新竹外海三十餘海浬處捕魚，隨即於八十七年五月二十
七日晚上九時許，在新竹外海約三十海浬處，自不詳船名之大陸地區漁船上，以前開
所撈捕之漁獲及現金新台幣（下同）三千六百元，向該不詳船名之大陸地區漁船人員
，販入自大陸地區私運之火腿一千一百二十二公斤、豬腰五十公斤、豬腸九百公斤等
大陸農產品（總重量二千零七十二公斤）及未貼專賣憑證之七星牌香菸九十五箱共計
二千三百七十五條，而接駁至前開新竹壹號膠筏，將之分別藏放於膠筏兩側冰箱及前
後艙，其上並覆蓋漁獲物、碎冰、防水布、漁網等物，而於八十七年五月二十八日凌
晨三時五十五分許，共同駕駛前開膠筏進入新竹市南寮漁港停泊，而自大陸地區私運
超過一千公斤之前揭管制物品及販入前開未貼專賣憑證之菸類進入本國自由地區即臺
灣地區。嗣於八十七年五月二十八日上午十一時許，在新竹市南寮漁港為警查獲，並
扣得前開走私物品。上訴人復與均已成年之邱邱祿、潘厚昇、陳銀（以上三人另案審
理中）共同基於犯意聯絡，於八十七年六月十一日晚上九時四十分許，由邱邱祿擔任
船長，上訴人與另二人擔任船員，共同駕駛「玄武十號」漁船，自新竹市南寮漁港報
關出海，並於同年月十七日上午九時許，在新竹外海約三十海浬處，以撈捕之部分漁
獲，與一不詳船名之大陸地區鐵殼船人員交易，販入自大陸地區私運之豬腸一千五百
公斤，而接駁前開自大陸地區私運出之總重超出一千公斤之物品至「玄武十號」漁船
上，並以其餘撈捕之漁獲覆蓋其上，以之掩飾，私運至自由地區即臺灣地區，企圖準
備賣出牟利，於八十七年六月十七日下午二時五分許，共同駕駛前開漁船進入新竹市
南寮漁港停泊，而自大陸地區私運超過一千公斤之前揭管制物品進入本國自由地區即
臺灣地區，嗣於同日下午五時三十分許上訴人等人於前開南寮漁港港區碼頭正卸貨時
，又為警當場查獲，並扣得上述走私之豬腸一千五百公斤等情。因而維持第一審關於
論處上訴人共同連續私運管制物品進口逾公告數額罪刑部分之判決，駁回上訴人在第
二審之上訴，固非無見。
惟查：(一)、懲治走私條例第十二條所指之「大陸地區」，係指「台灣地區」（即台灣
、澎湖、金門、馬祖及政府統治權所及之其他地區）以外之中華民國領土，亦即行政
院依懲治走私條例公告之「管制物品項目及其數額」丁項所指之「淪陷區」。而我國
領海依六十八年十月八日（六八）統(一)義字第五○四六號總統令公告，係指沿海十二
海浬以內之水域，如係在逾十二海浬之公海上，即非上開所指之「大陸地區」（即淪
陷區）。據原判決事實欄記載上訴人兩次向大陸地區漁船、鐵殼船人員販入火腿、未
貼專賣憑證之菸類、豬腸等物品之地點均在新竹外海約三十海浬處。如果無訛，該處
究竟係在公海上或屬大陸地區，尚欠明瞭。原判決既未認定該地點屬於大陸地區，亦
未認定上訴人與出售該等物品之大陸人員有共犯關係，而謂在該處向大陸地區之漁船
人員購買上開物品後載運至新竹市南寮漁港，為自大陸地區私運管制物品逾公告數額
進入臺灣地區，尚嫌速斷，並有理由不備之違法。又台灣地區與大陸地區人民關係條
例第二十八條第一項規定：「中華民國船舶、航空器、及其他運輸工具，非經主管機
關許可，不得航行至大陸地區。」，而依同條例第八十條第一項之規定，中華民國船
舶所有人或船長違反上開規定航行至大陸地區者，處三年以下有期徒刑、拘役或科或
併科新台幣一百萬元以上一千五百萬元以下罰金。原判決既認上訴人係「新竹壹號」
漁船之船長，以該漁船航行自大陸地區私運物品進入臺灣地區，但未說明何以無此條
例之適用，亦有可議。(二)、判決不適用法則或適用不當者，為違背法令，刑事訴訟法
第三百七十八條定有明文。依臺灣省內菸酒專賣暫行條例第一條規定「臺灣省內菸酒
專賣，暫依本條例之規定」，則如非在該施行區域，自無該條例之適用。依原判決所
認定之事實，上訴人係基於販賣營利之犯意，在新竹外海約三十海浬處販入上述未貼
專賣憑證之七星牌香菸九十五箱，而私運進入臺灣地區之新竹市南寮漁港，未及販出
即被查獲。如果無訛，其販入上開未貼專賣憑證之香菸，如非在臺灣省內，且尚未賣
出，即被查獲，依前開說明，是否成立臺灣省內菸酒專賣暫行條例第三十七條第五款
之罪，即待釐清。原審未予調查釐清遽判決認上訴人所為，除成立懲治走私條例第二
條第一項私運管制物品進口逾公告數額罪外，尚成立臺灣省內菸酒專賣暫行條例第三
十七條第五款之罪，所犯該二罪間有方法結果之牽連關係，而從一重之私運管制物品
罪處斷，並將扣案未貼專賣憑證之七星牌香菸九十五箱（計二千三百七十五條），依
該條例第四十條第一款予以宣告沒收，即有可議。上訴意旨指摘原判決不當，尚非全
無理由，應認有撤銷發回更審之原因。
據上論結，應依刑事訴訟法第三百九十七條、第四百零一條，判決如主文。
中      華      民      國    八十八    年      二      月    二十五    日
                              最高法院刑事第六庭
                                  審判長法官  董  明  霈
                                        法官  丁  錦  清
                                        法官  賴  忠  星
                                        法官  林  茂  雄
                                        法官  王  居  財
      右正本證明與原本無異
                                              書  記  官
中      華      民      國    八十八    年      三      月      四      日
                                                                      Ｋ
